臺北高等行政法院判決　　　　　　　　　　　　　　　九十三年度簡字第三三二號
　　原　　　告　甲○○○
　　被　　　告　臺北縣政府
　　代　表　人　乙○○代理縣.
　　訴訟代理人　許朝茂
右當事人間因就業服務法事件，原告不服行政院勞工委員會中華民國九十二年十一月
三日勞訴字第○九二○○四九六○七號訴願決定，提起行政訴訟，本院判決如左：
  主  文
原告之訴駁回。
訴訟費用由原告負擔。
  事  實
一、事實概要：
    原告於民國九十一年八月間起，非法容留逃逸之菲律賓籍外國人RAMOS MARIA
    VICTORIA CALABIA（簡稱：Ｒ君，護照號碼：GG243323）在台北縣淡水鎮○○路
    一三四號地下一樓內從事照顧其兩名孩子生活起居及打掃等工作，案經台北市政
    府警察局北投分局於九十一年十二月二十六日循線查獲，該分局遂於九十二年一
    月二十九日以北市警投分行字第○九二六○四八三八○○號函移由被告查證屬實
    ，乃依就業服務法第四十四條及第六十三條第一項規定，於九十二年七月十日以
    北府勞動字第０九二０三四九五六三號罰鍰處分書處原告罰鍰新台幣（下同）十
    五萬元整。原告不服，提起訴願，遭駁回。原告猶表不服，遂向本院提起行政訴
    訟。
二、兩造聲明：
　(一)原告聲明：訴願決定及原處分均撤銷。
　(二)被告聲明：駁回原告之訴。
三、兩造之爭點：原告是否違反就業服務法第四十四條規定？
　(一)原告主張之理由：
    1.按就業服務法第四十四條規定：「任何人不得非法容留外國人從事工作。」同
      法第五十七條第一款規定：「雇主聘僱外國人不得有下列情事：聘僱未經許可
      、許可失效或他人所申請聘僱之外國人。」
    2.本件與上開就業服務法第五十七條第一款之規定，並不相符：
      查原告與該名外勞Ｒ君並無口頭或書面訂立任何僱傭契約，因Ｒ君向原告之子
      周俊吉租屋，原告始認識Ｒ君，基於鄰居及朋友之情誼，加上Ｒ君對小孩之喜
      愛，故偶而會幫原告帶小孩到學校上課，或帶小孩一同出遊，又Ｒ君之幫忙次
      數甚少，且純粹基於情誼關係，原告從未給付薪資，何來聘僱之可言？至於Ｒ
      君是否為逃逸外勞及其背景如何，即非屬原告所得干涉之問題，當無可以此作
      為非難之理由。
    3.本件與上開就業服務法第四十四條之規定，亦屬不同：
      承上所述，Ｒ君僅向原告之子租屋，並未受原告之指示從事任何工作，對於Ｒ
      君之身分原告並不知悉，原告絕無容留Ｒ君從事工作之故意，原處分及訴願決
      定誤認事實，以原告違反就業服務法第四十四條之規定，科處罰鍰，即屬違誤
      。
    4.綜上所述，本件原告並無聘僱Ｒ君為其服勞務，亦無非法容留Ｒ君從事工作之
      情事，被告依就業服務法第六十三條第一項之規定，科以新台幣十五萬元之罰
      鍰，即有未合，訴願決定機關未予詳查而駁回訴願決定，亦有未洽。請判決如
      起訴之聲明。
  (二)被告主張之理由：
    1.依就業服務法第四十四條規定，「任何人不得非法容留外國人從事工作」，且
      行政院勞工委員會九十一年九月十一日勞職外字第０九一０二０五六五五號令
      ：就業服務法第四十四條規定，係指「自然人或法人」與外國人間雖無聘僱關
      係，但有未依本法及相關法令規定申請許可，即容許外國人停留於某處所為其
      從事勞務提供或工作事實之行為而言。
    2.原告稱「查原告與該名外勞Ｒ君並無口頭或書面訂立任何僱傭契約，因Ｒ君向
      原告之子周俊吉租屋，原告始認識Ｒ君，基於鄰居及朋友之情誼，加上Ｒ君對
      小孩之喜愛，故偶而會幫原告帶小孩到學校上課，或帶小孩一同出遊，又Ｒ君
      之幫忙次數甚少，且純粹基於情誼關係，原告從未給付薪資，何來聘僱之可言
      ？至於Ｒ君是否為逃逸外勞及其背景如何，．．．當無可以此作為非難之理由
      」「本件與上開就業服務法第四十四條之規定，亦屬不同，承上所述，Ｒ君僅
      向原告之子租屋，並未受原告之指示從事任何工作，對於Ｒ君之身分原告並不
      知悉，原告絕無容留Ｒ君從事工作之故意，原處分及訴願決定誤認事實，．．
      ．」「綜上所述，本件原告並無聘僱Ｒ君為其服勞務，亦無非法容留Ｒ君從事
      工作之情事．．．」。惟原告於偵訊筆錄稱「（你與該外勞是何關係，為何外
      勞會幫你帶領二個孫子上學？）因為外勞向我兒子周俊吉租屋，．．．因此我
      認識她，那一天因為我感冒不舒服，外勞（指Ｒ君，以下亦同）就幫我帶小孩
      去上學，我不知道她是逃逸外勞」「（據外勞向警方表示，她是你所僱用，工
      作是照顧二個小孩，薪資抵用房租，是否有此事？二個小孩是否與你同住？）
      她只是幫我帶小孩上學幾次，她也才來沒幾天，小孩和我兒子周俊良住在英專
      路」「（外勞向警方表示曾去英專路和小孩同住，並照顧小孩生活起居，是否
      有此事？）外勞並沒有住在英專路，只是有時過去那裡看看而已」「（外勞的
      薪資是由誰支付？或是有否言明由何人支付？外勞是向誰租房子居住？）她工
      作未滿一個月，沒有給她薪資。並無談及僱用及薪資問題。外勞是和我媳婦訂
      立租屋契約，我不知道房租多少」；Ｒ君於偵訊筆錄稱「（可否詳細說明案情
      始末？）我於二００二年八月的時候，到了淡水鎮○○街○段一二二巷八之一
      號三樓租到房子，．．．房東是同棟一樓的阿媽，她告訴我，如果我去照顧她
      的二個孫子，我就有薪水每個月一萬元，後來我每天到淡水英專路一三四號地
      下一樓去陪小孩睡覺，帶小孩去鄧公國小上學，下午再帶小孩去附近安親班上
      課，其它時間就打掃家裡」「（你在淡水的非法雇主甲○○○經警方多次通知
      仍不到案，是否有其他事證可佐證？）我可以提供我照顧的小孩之健保卡及行
      照，因為我有時要帶小孩出門，所以阿媽有把這些東西交給我保管，我還有和
      我老公帶二個小孩出去玩時所拍的大頭貼照片」。原告稱Ｒ君並未受原告之指
      示從事任何工作，對於Ｒ君之身分原告並不知悉，原告決無容留Ｒ君從事工作
      之故意，惟依據Ｒ君詳述自二００二年八月淡水鎮○○街○段一二二巷八之一
      號三樓租到房子後至同年十二月間為原告所從事之工作包括：每天到淡水英專
      路一三四號地下一樓去陪小孩睡覺、帶小孩去鄧公國小上學、下午再帶小孩去
      附近安親班上課及其它時間就打掃家裡等，原告於偵訊筆錄亦稱Ｒ君工作未滿
      一個月，沒有給她薪資。並無談及僱用及薪資問題。而原告僅以當天因感冒Ｒ
      君臨時幫忙帶小孩上學為由，其說法不足採信。
    3.固然原告與Ｒ君無聘僱關係，但有未依本法及相關法令規定申請許可，即容許
      外國人停留於某處所為其從事勞務提供或工作事實之行為屬實。另原告針對就
      業服務法第五十七條第一款規定之所述理由，與本件無關。
    4.綜上所述，原告未依本法及相關法令規定申請許可，即容留Ｒ君工作，原告所
      述，非有理由，請駁回原告之訴訟。
    理  由
一、被告之代表人原為蘇貞昌，於訴訟進行中變更為乙○○，茲據其具狀聲明承受訴
    訟，核無不合，應予准許。
二、按「任何人不得非法容留外國人從事工作」「雇主聘僱外國人不得有下列情事：
    聘僱未經許可、許可失效或他人所申請聘僱之外國人。」「違反第四十四條或第
    五十七條第一款、第二款規定者，處新台幣十五萬元以上七十五萬元以下罰鍰。
    」為就業服務法第四十四條、第五十七條第一款、第六十三條第一項所明定，且
    行政院勞工委員會九十一年九月十一日勞職外字第０九一０二０五六五五號令：
    就業服務法第四十四條規定，係指「自然人或法人」與外國人間雖無聘僱關係，
    但有未依本法及相關法令規定申請許可，即容許外國人停留於某處所為其從事勞
    務提供或工作事實之行為而言。
三、查本件原告非法容留逃逸之菲律賓籍外國人Ｒ君在台北縣淡水鎮○○路一三四號
    地下一樓內從事照顧兩名小孩生活起居及打掃等工作，案經台北市政府警察局北
    投分局於九十一年十二月二十六日循線查獲，經移送被告查證屬實，乃依就業服
    務法第四十四條及第六十三條第一項規定，處原告罰鍰十五萬元整。原告不服，
    主張伊並未支薪聘僱Ｒ君或容留Ｒ君從事工作，該Ｒ君僅因鄰居及朋友之誼幫原
    告帶小孩上學及一同出遊，以資抗辯。
四、惟查：
  (一)本件原告非法容留逃逸之菲律賓籍外國人Ｒ君在台北縣淡水鎮○○路一三四號地
    下一樓內從事照顧兩名小孩生活起居及打掃等工作等事實，業據外勞之Ｒ君於警
    訊中已坦承「我於二○○二年八月的時候，到了淡水鎮○○街○段一二二巷八之
    一號三樓租到房子，房東是同棟一樓的阿媽，她告訴我，如果我去照顧她的二個
    孫子，我就有薪水每個月一萬元，後來我每天到淡水英專路一三四號地下一樓去
    陪小孩睡覺，帶小孩去鄧公國小上學，下午再帶小孩去附近安親班上課，其它時
    間就打掃家裡；我可以提供我照顧的小孩之健保卡及行照，因為我有時要帶小孩
    出門，所以阿媽有把這些東西交給我保管，我還有和我老公帶二個小孩出去玩時
    所拍的大頭貼照片。」，再參照原告於警訊時所供「因為外勞向我兒子周俊吉租
    屋，因此我認識她，那一天因為我感冒不舒服，外勞就幫我帶小孩去上學，我不
    知道她是逃逸外勞；她只是幫我帶小孩上學幾次，她也才來沒幾天，小孩和我兒
    子周俊良住在英專路；她工作未滿一個月，沒有給她薪資。並無談及僱用及薪資
    問題。」足徵原告確係有容留該外勞工作等情，否則該外勞僅承租原告之子房屋
    ，何以情願為原告代為接送其孫子，而該外勞復與原告並無嫌隙，亦無必要設詞
    誣指原告容留其為工作。至原告否認聘僱Ｒ君，且本件尚無具體證據足資證明其
    與Ｒ君間有僱傭關係存在，固可認原告與Ｒ君間無僱傭關係，然原告確有非法容
    留Ｒ君在台北縣淡水鎮○○路一三四號地下一樓內從事照顧兩名小孩生活起居及
    打掃等工作之事實，則可認定，而依上揭行政院勞工委員會九十一年七月二十四
    日勞職外字第○九一○二○五○七八號及九十一年九月十一日勞職外字第○九一
    ○二○五六五五號解釋令之意旨，原告非法容留外國人從事工作之違規情事應已
    臻明確，原告否認有容留外勞工作，核無足採。
  (二)至原告另辯稱並未僱用Ｒ君工作云云，惟本件被告係以原告違反就業服務法第四
    十四條非法容留外國人從事工作之規定而予處罰，核與原告所稱之並未僱佣Ｒ君
    無涉，從而此部分本院自無庸予以審酌，附此敘明。
五、綜上所述，本件被告以原告違反業服務法第四十四條定，而依同法第六十三條第
    一項規定處以原告罰鍰十五萬元，並無不合，訴願決定予以維持，亦屬妥適。原
    告仍執前詞，訴請撤銷，為無理由，應予駁回。
五、本件適用簡易訴訟程序，故不經言詞辯論逕為判決。
據上論結，本件原告之訴為無理由，應依行政訴訟法第二百三十三條第一項、第二百
三十六條、第一百九十五條第一項、第九十八條第三項前段，判決如主文。
中　　華　　民　　國　　九十三　　　年　　　八　　　月　　三十　日
                 臺 北 高 等 行 政 法 院   第 七 庭
                                         法  官　鄭小康
右為正本係照原本作成。
本件以訴訟事件所涉及之法律見解具有原則性者為限，始得於本判決送達後二十日內
向本院提出上訴狀並表明上訴理由，如已於本判決宣示後送達前提起上訴者，應於判
決送達後二十日內補具上訴理由書（均須按他造人數附繕本），且經最高行政法院許
可後方得上訴。
中　　華　　民　　國　　九十三　　　年　　　九　　　月　　二　　日
　　　　　　　　　　　　　　　　　　　　　書記官　黃倩鈺
